最高法院刑事裁定　　　　　　　一○○年度台抗字第五○九號
抗　告　人　李泗源
上列抗告人因違反銀行法等罪案件，不服台灣高等法院中華民國
一○○年五月三十一日駁回聲請解除限制出境之裁定（一○○年
度聲字第一五八七號），提起抗告，本院裁定如下：
    主  文
抗告駁回。
    理  由
按刑事訴訟法上為保全被告，依其情節輕重分別有羈押、具保、
責付、限制住居等方式。限制出境，係執行限制住居方法之一種
，其目的係在避免被告因出境滯留他國，以保全國家追訴、審判
或執行之順利進行，與具保、責付同屬羈押替代方式之強制處分
。而有無限制出境之必要，由法院衡酌具體個案之證據保全及訴
訟程序之遂行等一切情形，綜合判斷之，屬事實審法院職權裁量
之事項。本件抗告人李泗源於原法院聲請意旨略稱：抗告人僅係
樂吉美公司基層員工，非位居要職；又抗告人之配偶趙旭明係美
國籍，在美國工作，因糖尿病宿疾引發高血壓、心臟病等併發症
，經醫生認定罹患不伴有心絞痛之缺血性心臟病，有立即手術治
療之必要，故前經香港西營盤賽馬會普通科門診診所醫生安排於
民國一○○年四月二十七日進行心臟手術，惟於同年四月二十六
日赴港時即因缺血性心臟病昏倒而送至瑪麗醫院觀察治療，經檢
測發現有攝護腺瘤及心臟心漏症狀，即於五月二日先切除攝護腺
瘤，再考量其對香港之胰島素似有排斥現象，故於術後復元情形
穩定後即轉回美國醫院就診，嗣返美後，並已訂於五月二十七日
進行手術。此有相當之風險，且術後亟須抗告人在旁協助照顧。
而抗告人因本案承受巨大壓力致憂鬱症病況加劇，現因無法出境
，憂心夫婿手術，爰請基於人道考量，准許抗告人以具保解除限
制出境方式，及時出境前往美國照顧夫婿云云。原裁定則以：國
民涉有重大經濟犯罪或重大刑事案件嫌疑，經權責機關通知限制
出國者，應不予許可或禁止其出國，入出國及移民法第六條第一
項第五款定有明文。依卷證所示，樂吉美公司設有組織分層，而
抗告人既於樂吉美公司職司信託部經理，較一般業務員擁有決策
權限，自難認僅係聽命上級之一般基層員工，且抗告人經第一審
法院依多項事證，認抗告人與同案被告多人共同涉有刑法第三百
三十九條第一項之詐欺取財罪及銀行法第一百二十五條第一項、
第三項等罪，係屬「重大經濟犯罪」，且已判處抗告人應執行有
期徒刑三年十月，足認其犯罪嫌疑重大，自應有限制出境之必要
；況本案尚繫屬於原法院審理中，為保全後續訴訟程序之進行與
判決確定後國家刑罰權之執行，續對抗告人限制出境，亦與比例
原則無違。另抗告人提出所稱其配偶業於美國排定於一○○年五
月二十七日之心臟開刀日期，僅為一預約函，未見其他相關病歷
資料，且如依該預約手術日期，亦應已完成手術，本件聲請為無
理由。況依抗告人所提文件，其配偶不僅有香港居民證號（HKID
），復有美國護照，則抗告人出境後，如滯留國外，有配偶及經
濟之支援，生活無虞，更難期於出境後將會返國接受審判及執行
，其將來避居海外疑慮有增無減，所請解除限制出境自難照准。
至抗告人之憂鬱症病情，既可於國內接受良好治療，且亦非限制
出境與否之審酌範圍，是抗告人仍有繼續限制出境之必要，其聲
請解除出境之限制，無從准許，應予駁回等情，已詳述駁回聲請
之依據及理由，於法尚無不合。抗告意旨略稱：抗告人係樂吉美
公司基層員工，非位居要職，且涉案情節並非重大，無積極證據
足認有串證或逃亡之虞；而樂吉美公司銷售之各項商品內容均屬
真實，並無施用詐術之情形，亦無積極事證足認抗告人有違反銀
行法之犯行，原裁定未審酌人權保障及人道考量，逕予駁回其解
除出境限制之聲請，顯有不當云云。惟限制出境之審查程序，不
在確認被告之罪責與刑罰；乃在判斷有無保全之必要。事實審法
院於審查解除限制出境之聲請應否准許時，僅就卷證資料形式審
查，並適用自由證明程序，而非以嚴格證明程序實質審理。此自
由證明程序，並不要求達於無合理懷疑之確信程度，意即依檢察
官提出之證據及法官訊問結果，已足使法官對被告犯行產生極有
可能之心證程度，即為已足，非必證明至「確實如此」之程度，
始得認定合乎限制出境之要件。抗告人任指其涉案情節並非重大
，並無違反銀行法之犯行，不合限制出境之要件云云，並不足採
。其餘部分經核係就原裁定已說明論駁及斟酌審認之事項，徒憑
己見再事爭執；且難認有理由，其抗告應予駁回。
據上論結，應依刑事訴訟法第四百十二條，裁定如主文。
中    華    民    國  一○○  年    七    月    六    日
                      最高法院刑事第七庭
                          審判長法官  花  滿  堂  
                                法官  洪  昌  宏  
                                法官  徐  昌  錦  
                                法官  王  聰  明  
                                法官  何  菁  莪  
本件正本證明與原本無異
                                      書  記  官  
中    華    民    國  一○○  年    七    月    八    日
                                                     Ｍ